【裁判字號】    97,家聲,684
【裁判日期】    980430
【裁判案由】    代管遺產管理費用
【裁判全文】
臺灣臺北地方法院民事裁定             97年度家聲字第684號
    聲  請  人  丙○○
                            2.
    聲  請  人  乙○○
                            號.
上列聲請人聲請代管遺產管理費用事件，本院裁定如下：
    主  文
聲請駁回。
程序費用由聲請人負擔。
    理  由
一、按繼承開始時，繼承人之有無不明者，由親屬會議於一個月
    內選定遺產管理人，並將繼承開始及選定遺產管理人之事由
    ，向法院報明。無親屬會議或親屬會議未於前條所定期限內
    選定遺產管理人者，利害關係人或檢察官，得聲請法院選任
    遺產管理人，並由法院依前項規定為公示催告。遺產管理人
    得請求報酬，其數額由親屬會議按其勞力及其與被繼承人之
    關係酌定之，民法第1177 條、第1178條第2項、民法第1183
    條定有明文。
二、本件聲請意旨略以：聲請人丙○○、乙○○為被繼承人甲○
    ○之堂弟，被繼承人於92年1月6日因病入院，即負起日夜照
    顧之責任，並受其所指示代管理其財務之事務，惟被繼承人
    甲○○於92 年1月23日病逝，因在台至親僅有聲請人二人，
    經二人協定共同辦理喪葬及遺產管理之事務，因被繼承人甲
    ○○之繼承人處於不能明確情況下，因此未向法院聲請指定
    遺產管理人，從被繼承人死亡起至鈞院指定財政部國有財產
    局為被繼承人之遺產管理人止，長達五年之久，期間善盡管
    理之責諸如清理遺產數量、編造遺產清冊、看管房屋、每週
    需赴二處房屋以清理信箱以免廣告紙塞滿、處理股票通知與
    信函、交付財政部國有財產局被繼承人遺產等，可認無因管
    理被繼承人之遺產得請求報酬，爰依民法第1177、1183條之
    規定、代管理無人繼承要點第14 條第3款之規定，請求法院
    裁定遺產管理報酬等語。
三、聲請人主張被繼承人甲○○92 年1月23日死亡，經本院指定
    財政部國有財產局為被繼承人甲○○之遺產管理人，此有死
    亡證明書、96年度財管字第96號裁定暨確定證明書、財政部
    國有財產局北區辦事處函為證，堪信為真。經查選定遺產管
    理人須經由親屬會議於繼承開始時一個月內選定，如無親屬
    會議或未能於一個月內選定遺產管理人時，利害關係人或檢
    察官，得聲請法院選任之。又法院以裁定所選任之遺產管理
    人，於被繼承人遺產管理事件完成後，始得請求法院酌定遺
    產管理報酬。本件聲請人二人非經法院所指定之遺產管理人
    ，聲請人請求法院酌定遺產管理報酬，尚屬無據，應予駁回
    。
四、依非訟事件法第21條第2項，裁定如主文。
中    華    民    國    98     年  4      月  30      日
                  家事法庭法  官  彭南元
以上正本係照原本作成。
如對本裁定抗告，須於裁定送達後10日之不變期間內，向本院提
出抗告狀，並繳納抗告費新臺幣1,000 元。
中    華    民    國    98     年  4      月  30      日
                          書記官  尹遜言


司法院資訊處製作；財團法人民間司法改革基金會備份。
